【裁判字號】    99,訴,784
【裁判日期】    991014
【裁判案由】    損害賠償
【裁判全文】
臺灣桃園地方法院民事判決               99年度訴字第784號
原      告  甲○○
被      告  乙○○
上列當事人間因妨害婚姻及家庭案件，原告提起刑事附帶民事訴
訟，請求損害賠償，經本院刑事庭以99年度審附民字第67號裁定
移送前來，本院於民國99年9 月30日言詞辯論終結，判決如下：
    主      文
被告應給付原告新台幣陸拾萬元，及自民國九十九年四月二十二
日起至清償日止，按週年利率百分之五計算之利息。
訴訟費用由被告負擔。
本判決於原告以新台幣貳拾萬元為被告供擔保後，得假執行。
    事實及理由
一、被告未於言詞辯論期日到場，核無民事訴訟法第386 條所列
    各款之情形，爰依原告聲請，由其一造辯論而為判決。
二、按訴狀送達後，原告不得將原訴變更或追加他訴。但擴張或
    減縮應受判決事項之聲明者，不在此限，民事訴訟法第255
    條第1 項但書第3 款定有明文。查本件原告起訴時，訴之聲
    明原為被告應給付原告新台幣（下同）60萬元，及自起訴狀
    繕本送達被告之翌日起至清償日止，按週年利率5 ％計算之
    利息。嗣原告於民國99年9 月30日言詞辯論期日當庭變更其
    該項訴之聲明為：被告應給付原告60萬元，及自99年4 月22
    日起至清償日止，按週年利率5 ％計算之利息（本院卷第44
    頁）。核原告上開所為訴之變更，屬減縮應受判決事項之聲
    明，揆諸上開法律規定，應予准許。
三、原告起訴主張：被告於97年2 、3 至7 、8 月間，在明知原
    告與原告之配偶即訴外人朱建亮有婚姻關係之情況下，於被
    告之租屋處與訴外人性交，被告並因受胎自訴外人而於98年
    2 月21日產下1 女，嗣原告於98年4 月間發現有異，始知悉
    上情。被告之行為已侵害原告與訴外人之夫妻生活，且因被
    告侵害原告配偶關係之身分法益，致原告受有精神上之痛苦
    ，原告得請求非財產上之損害。爰依民法侵權行為之法律關
    係提起本訴等語，並聲明：被告給付原告60萬元，及自99年
    4 月22日起至清償日止，按週年利率5 ％計算之利息；並願
    供擔保准為假執行之宣告。
四、被告未於言詞辯論期日到場，亦未提出書狀作何聲明或陳述
    。
五、得心證之理由：
（一）原告上開主張之事實，業據本院依職權調閱台灣桃園地方
      法院檢察署98年度他字第3070號、98年度偵字第28359 號
      、本院99年度審易字第106 號刑事卷宗（下稱審易字卷）
      ，核閱屬實。且細繹上開本院99年度審易字第106 號刑事
      判決之內容，可知被告前揭通姦行為，業據本院刑事庭審
      酌本件原告於偵訊之證述、準備程序中所為之指訴內容，
      及被告、訴外人當庭之自白，並有訴外人與被告所生女兒
      之DNA 基因圖譜型別分析報告、出生證明書、戶籍謄本等
      事證認定無誤，始為被告有罪之判決，益見原告所為之主
      張，信而有徵。又被告已於相當時期受合法之通知，既未
      於言詞辯論期日到場，對於原告所主張之事實，亦未提出
      書狀作何聲明、陳述以供本院審酌，依民事訴訟法第280
      條第3 項前段準用同法條第1 項前段，視同被告對於原告
      主張之事實自認，堪信原告主張之事實為真正。
（二）按因故意或過失不法侵害他人之權利者，負損害賠償責任
      ，故意以背於善良風俗之方法加損害於他人者亦同，不法
      侵害他人之身體、健康、名譽、自由、信用、隱私、貞操
      或不法侵害其他人格法益而情節重大者，被害人雖非財產
      上之損害，亦得請求賠償相當之金額，前2 項規定，於不
      法侵害他人基於父、母、子、女或配偶關係之身分法益而
      情節重大者，準用之，民法第184條第1項、第195條第1項
      、第3 項分別定有明文。婚姻關係以夫妻共同生活為目的
      ，夫妻間應彼此尊重，互守忠實義務，保持其共同生活之
      圓滿、安全及幸福，此種關係具有人格之性質，對配偶雙
      方均具有重大利益，與有配偶之人通姦，乃干擾或妨害他
      人夫妻維持婚姻共同生活圓滿，足以破壞夫妻間之共同生
      活，自非法律所許，屬侵害他人基於配偶關係之身分法益
      而情節重大之情形，通姦之雙方對於配偶之他方應構成共
      同侵權行為。查被告與訴外人通姦之事實既已認定如前，
      依上所述，顯對於原告基於婚姻關係之配偶身分法益造成
      傷害，且被告並因受胎自訴外人而產下1 女，堪認使原告
      精神受有相當之痛苦，其情節自屬重大，是原告依據侵權
      行為之法律關係，請求被告賠償非財產上之損害，即精神
      慰藉金，自屬有據。
（三）查本件原告被害時年齡32歲、學歷為嶺東科技學院企管科
      畢業，97年之年收入為487,997 元。98年時為曜光企業社
      獨資事業之負責人，該獨資事業之資本額為20萬元。現為
      家庭主婦、無收入來源、名下有3 筆不動產、自用小客車
      1 輛。被告行為時27歲、大學肄業、97年之年收入為535,
      311 元，名下無不動產或車輛等情，此有原告之畢業證書
      、台中市政府營業事業登記證、原告97年度綜合所得稅結
      算申報所得資料參考清單、兩造之稅務電子閘門財產所得
      調件明細表在卷可稽（本院卷第7 至13頁、17至21頁）。
      本院參酌兩造之身分、地位、家庭狀況、經濟能力，及被
      告與原告配偶之通姦行為致被告因此產下1 女，原告於98
      年4 月間至天晟醫院、署立桃園醫院精神科就診（本院刑
      事庭審附民卷第4 至7 頁）等情事綜合判斷，原告因被告
      之侵權行為所受精神痛苦程度等情形，認原告請求之精神
      慰藉金60萬元應屬適當。
（四）末按給付無確定期限者，債務人於債權人得請求給付時，
      經其催告而未為給付，自受催告時起，負遲延責任。其經
      債權人起訴而送達訴狀，或依督促程序送達支付命令，或
      為其他相類之行為者，與催告有同一之效力；遲延之債務
      ，以支付金錢為標的者，債權人得請求依法定利率計算之
      遲延利息；應付利息之債務，其利率未經約定，亦無法律
      可據者，週年利率為5 ％，民法第229 條第2 項、第233
      條第1 項前段、第203 條分別定有明文。本件屬侵權行為
      損害賠償之債，為給付無確定期限者；又係以支付金錢為
      標的，則依上揭法律規定，原告就被告應給付之金額部分
      ，自原告以本件起訴狀繕本送達為催告時起，即陷於給付
      遲延。查本件被告係於99年4 月21日收受本院刑事庭99年
      度審附民字第67號移送裁定，此有送達證書附卷可稽（本
      院99年度審附民字第67號卷宗第17頁）；又被告於收受上
      開移送裁定前，即已收受本件之起訴狀繕本，此觀原告於
      99年3 月25日本院刑事庭99年度審易字第106 號刑事案件
      準備程序中當庭撤回其對朱建亮之附帶民訴請求即明（審
      訴字卷第33頁背面）。是原告就被告應給付之金額部分，
      請求自99年4 月22日起至清償日止，按法定利率即週年利
      率5 ％計算之利息，亦屬有據。
六、從而，原告依侵權行為之法律關係，請求被告給付原告60萬
    元，及自99年4 月22日起至清償日止，按年息5 ％計算之利
    息，為有理由，應予准許。
七、本件原告陳明願供擔保，請准為宣告假執行，核無不合，爰
    酌定相當之擔保准許之。
八、訴訟費用負擔之依據：民事訴訟法第78條。
中    華    民    國    99    年    10    月    14    日
          民事第三庭  審判長法  官  張益銘
                            法  官  周玉群
                            法  官  毛彥程
中    華    民    國    99    年    10    月    14    日
                            書記官  伍幸怡

司法院資訊處製作；財團法人民間司法改革基金會備份。
